臺灣高等法院民事裁定　九十一年度抗更(一)字第一號
　　　抗　告　人　丙○○
　　　　　　　　　乙○○
　　　　　　　　　戊○○
　　　抗　告　人　庚○○○
　　　代　理　人　己○○
　　　抗　告　人　甲○○
　　　　　　　　　侯美姈
　　　　　　　　　丁○○
右抗告人因與成銘營造有限公司間拍賣抵押物事件，對於中華民國九十年二月十九日
臺灣臺北地方法院九十年度拍字第一五○號裁定提起抗告，經最高法院發回更審，本
院裁定如左：
      主      文
原裁定以抗告人為相對人就門牌號碼臺北市○○街○段二二一號六樓之一、六樓之四
、七樓之一、八樓、八樓之一、八樓之三、八樓之四房屋准予拍賣部分及命抗告人負
擔程序費用之裁判廢棄。
右廢棄部分，相對人成銘營造有限公司之聲請駁回。
聲請、抗告及再抗告程序費用由相對人成銘營造有限公司負擔。
      理      由
一、按抵押權人，於債權已屆清償期而未受清償者，得聲請法院拍賣抵押物，就其賣
    得價金而受清償，民法第八百七十三條第一項固有明文。惟抵押權人聲請拍賣抵
    押物，屬非訟事件，法院所為准駁之裁定，無確定實體法上法律關係存否之性質
    ，故依民法第五百十三條規定主張有法定抵押權之承攬人，其有無因承攬關係取
    得對其工作所附之定作人之不動產抵押權，非如其他經登記之抵押權，得逕依國
    家機關作成之登記文件證明其抵押權存在，倘第三人就承攬人工作之建築物是否
    為定作人所有或其承攬債權是否存在有爭執時，應由承攬人提起確認之訴，於確
    認法定抵押權存在之判決確定前，承攬人尚不得據前揭非訟程序聲請拍賣不動產
    。
二、相對人成銘營造有限公司主張：伊於民國八十四年一月二十四日與原法院相對人
    興橋建設股份有限公司（下稱興橋公司）訂立工程承攬合約書，承攬興橋公司以
    抗告人及原法院其餘相對人等十八人名義為起造人，坐落臺北市○○區○○段二
    小段一一一、一一四、一一五、一一六、一一八、一一九、一二○、一二一之一
    、一二一之二號土地上之房屋興建工程，伊於八十六年一月十七日完成上開興建
    工程並呈報主管機關勘驗竣工後，興橋公司竟拒繳給付承攬工程款四千九百十八
    萬零三十五元，伊訴請確認對於上開房屋有法定抵押權存在，經臺灣臺北地方法
    院八十八年度北調字第三○三七號成立調解，內容為興橋公司同意給付上開工程
    款，並確認相對人就上開房屋在前揭工程款範圍內有法定抵押權存在，上開房屋
　　應屬定作人興橋公司，所有抗告人等為起造人，僅形式上登記為名義人而已等情
　　，聲請拍賣抵押物即門牌號碼臺北市○○街○段二二一號六樓之一、六樓之四、
　　七樓之一、八樓、八樓之一、八樓之三、八樓之四房屋等語，並提出建照執照、
　　建物勘驗紀錄表、支票、調解筆錄、使用執照、附表、工程承攬合約書、土地登
　　記簿謄本為證（原法院准相對人之聲請，除抗告人外，興橋公司及其餘房屋起造
　　人均未聲明不服）。經查，相對人提出之臺灣臺北地方法院八十八年度北調字第
　　三○三七號調解筆錄當事人為相對人與興橋公司，抗告人均非該事件之當事人，
　　自不受上開調解筆錄效力之拘束，而抗告人否認相對人有承攬債權存在，亦否認
　　上開房屋為定作人即興橋公司所有，主張抗告人為上開房屋之起造人，應為所有
　　權人，與相對人無承攬關係存在各等語。依首揭說明，相對人應另行對於抗告人
　　起訴確認其法定抵押權存在，於判決確定前，尚不得聲請拍賣上開房屋。原法院
　　就此部分准相對人之聲請，尚有未洽，抗告意旨指摘原裁定此部分不當，求予廢
　　棄，為有理由，應由本院廢棄如主文第一、二項所示。
三、據上論結，本件抗告為有理由。依非訟事件法第八條第二項、第二十八條，民事
　　訴訟法第四百九十二條第二項、第七十八條，裁定如主文。
中　　　華　　　民　　　國　　九十一　　年　　　一　　　月　　二十九　　日
                              民事第五庭
     　　　                       審判長法  官　黃  熙  嫣
     　　　　　　                       法  官　鄭  傑  夫
   　　　　　　　                       法  官　黃  雅  惠
右正本係照原本作成。
如不服本裁定，應於收受送達後十日內向本院提出抗告狀，並應繳納抗告費新台幣四
十五元正。
中　　　華　　　民　　　國　　九十一  　年　　　二  　　月　　　一　　　日
　　　　　　　　　　　　　　　　　　　　書記官  徐  淑  琴
